臺灣基隆地方法院基隆簡易庭民事判決
110年度基簡字第299號
原      告  明台產物保險股份有限公司

法定代理人  長瀬耕一
訴訟代理人  張家銘  


被      告  簡秋虎


訴訟代理人  周雅麗  
上列當事人間清償債務事件，本院於民國110年5月6日言詞辯論
終結，判決如下：
    主  文
被告應給付原告新臺幣貳拾萬玖仟零柒拾陸元，及自民國一百零
九年十二月十八日起至清償日止，按年息百分之五計算之利息。
訴訟費用新臺幣貳仟貳佰壹拾元由被告負擔。
本判決得假執行。
    事實及理由
一、原告主張：被告前向訴外人中國信託商業銀行股份有限公司
    （下稱中信銀行）申辦信用貸款，貸款額度為新臺幣（下同
    ）300,000元(下稱系爭借款)，自民國86年12月10日起至89
    年6月23日止，以每1個月為1期，共分30期還款，借款利率
    為週年利率百分之18，如未按期攤還本息時，另得請求違約
    金。又原告承投系爭借款之信用保險，中信銀行則為被保險
    人。詎被告未按期攤還本息，原告於87年11月23日出險，就
    中信銀行所受之損失232,307元部分，扣除由中信銀行自行
    承擔風險之10%自負額23,231元後，賠付中信銀行209,076元
    ，且經中信銀行將理賠範圍內之債權讓與原告，並由原告依
    法通知被告。為此，爰依消費借貸、債權讓與之法律關係及
    保險法第53條第1項規定，提起本件訴訟，並聲明：被告應
    給付原告209,076 元，及自支付命令聲請狀繕本送達翌日起
    至清償日止，按年息5﹪計算之利息。
二、被告答辯：被告固不否認其與中信銀行間存在系爭借款關係
    ，且尚未清償欠款。惟中信銀行均有持續向被告追討，被告
    實際僅餘5萬多元欠款。再者，被告既已向原告投保信用保
    險，理當由原告承擔風險等語。並聲明：原告之訴駁回。
三、本院之判斷：
　　原告主張之上開事實，業據提出與其所述相符之借據、簡易
    通信貸款申請書、消費者貸款信用險理賠報告單、帳戶還款
    明細查詢、中信銀行債權讓與同意書、存證信函暨回執(被
    告本人簽收)、被告戶籍謄本等件為證(頁19至31)。被告就
    其曾向中信銀行借貸系爭借款而未為清償乙情並不爭執，惟
    執前詞置辯。是本件兩造爭點為：被告答辯中信銀行有持續
    向被告追討，被告實際僅餘5萬多元欠款等語，有無理由？
    被告答辯既已向原告投保信用保險，理當由原告承擔風險等
    語，有無理由？原告請求被告返還欠款209,076元暨法定利
    息，有無理由？現判斷如下：
(一)按稱消費借貸者，謂當事人一方移轉金錢或其他代替物之所
    有權於他方，而約定他方以種類、品質、數量相同之物返還
    之契約。借用人應於約定期限內，返還與借用物種類、品質
    、數量相同之物。民法第474 條第1 項、第478條前段定有
    明文。次按當事人主張有利於己之事實者，就其事實有舉證
    之責任。民事訴訟法第277 條前段亦有明文。又當事人主張
    有利於己之事實，就其事實有舉證之責任，且原告對於自己
    主張之事實已盡證明之責後，被告對其主張，如抗辯其不實
    並提出反對之主張者，則被告對其反對之主張，亦應負證明
    之責，此為舉證責任分擔之原則（最高法院18年上字第2855
    號判例參照）。又請求履行債務之訴，原告就其所主張債權
    發生原因之事實，有舉證之責任，若被告自認此項事實而主
    張該債權已因清償而消滅，則清償之事實，應由被告負舉證
    之責任（最高法院109 年度台上字第1329號判決意旨參照）
    。
(二)經查，本件被告對於系爭借款之存在並不爭執，僅抗辯其曾
    清償借款，惟為原告所否認，揆諸前揭說明，自應由被告就
    其部分清償系爭借款此有利於其之事實，負舉證責任。然被
    告就此全未舉證以實其說，且表示其歷經多次搬家，書證均
    已遺失，故無法提出證據等語（頁82），則其辯稱歷年均有
    清償欠款，系爭借款目前僅餘5萬云云，殊難憑信。進者，
    本院業已查詢被告、中信銀行間全部強制執行事件、非訟事
    件如卷附索引卡查詢資料所示(頁65至76)，復職權調取本院
    99年度司執字第22121號、101年度司執字第2225、23611號
    、102年度司執字第22305號、105年度司執字第20719號、10
    7年度司執字第11992號、108年度司執字第20629號、109年
    度司執字第17311號民事執行事件卷宗，已足確認中信銀行
    所追索之債權為他筆「信用卡」債務及系爭借款之自負額23
    ,231元，且經本院提示上開卷證，被告亦自承其所清償之債
    務為他筆「信用卡」債務，而非系爭借款即本件「信用貸款
    」等語（頁83)，可知，原告所受讓之系爭借款債權，迄今
    全未受償，從而，被告猶辯稱其有清償欠款，迄今僅餘5萬
    元云云，自無足取。
(三)按保證保險人於被保險人因其受僱人之不誠實行為或其債務
    人之不履行債務所致損失，負賠償之責。被保險人因保險人
    應負保險責任之損失發生，而對於第三人有損失賠償請求權
    者，保險人得於給付賠償金額後，代位行使被保險人對於第
    三人之請求權，保險法第95條之1、第53條第1 項前段定有
    明文。次按小額貸款信用保險以金融機構（銀行）為要保人
    與被保險人，貸款期間最長7年，其商品設計應為金融機構
    （銀行）為保障債權，向保險人洽購移轉放款信用風險之保
    險契約，並由金融機構（銀行）負責繳交保險費，其契約當
    事人僅金融機構（銀行）與保險人兩方，財產保險商品審查
    應注意事項第53條亦可參照。又於保險人履行賠償之義務後
    ，其損失賠償請求權於賠償金額範圍內，即當然移轉於保險
    人，並於被保險人或保險人通知該第三人時，對於該第三人
    發生效力（最高法院88年度台上字第1901號判決意旨參照）
    。又債權人得將債權讓與於第三人，民法第294 條第1 項前
    段亦有明文。查被告雖辯稱其向中信銀行辦理貸款，且因該
    筆貸款向原告投保信用保險，應由原告承擔風險云云。然揆
    諸原告提出之借據第5條第4項約定、「消費者貸款信用險理
    賠報告單」（頁19、21），可知此信用保險為小額貸款信用
    保險，核屬保證保險之一種，乃以中信銀行為要保人兼被保
    險人（按：至中信銀行所繳納之保險費，其全部或部分實際
    上是否係向被告所取得乙節，依債之相對性，自不影響信用
    保險之當事人之地位），以原告為保險人，於中信銀行之債
    務人即被告不履行債務，而造成中信銀行受有損失時，由原
    告給付保險金予中信銀行，並因此受讓債權之保險，其目的
    為求保障中信銀行債權之利益所訂定之保險契約，亦即上開
    信用保險實欲填補者，乃被保險人中信銀行之損失(按：即
    被告未依約償還貸款所致之危險)，故中信銀行方具有此信
    用保險之保險利益，被告並無從享有該信用保險之保險利益
    （按：倘若債務人享有信用保險之保險利益，則無任何債務
    人會有償還債務之意願）。是參上開說明，原告於被告未依
    約償還債務之保險事故發生後，自得依保險契約給付保險理
    賠予中信銀行，被告猶執前詞認為其得享有保險利益，容有
    誤會，洵無可採。又原告履行給付保險理賠予中信銀行之義
    務後，中信銀行對被告之債權，於理賠金額209,076元之範
    圍內，當然移轉於原告，是原告請求被告給付209,076元，
    及自支付命令聲請狀送達翌日即109 年12月18日（頁43)起
    至清償日止，按年息5%計算之法定遲延利息，應有理由。綜
    上所述，原告依消費借貸、債權讓與之法律關係及保險法第
    53條第1項規定，請求被告給付如主文第1項所示之本金、利
    息，洵屬有據，應予准許。
四、本件第一審裁判費為2,210 元，此外即無其他費用支出，是
    其訴訟費用額確定為2,210 元，爰依職權確定前開訴訟費用
    由敗訴之被告負擔。
五、本件係依民事訴訟法第427條第1項適用簡易程序所為被告敗
    訴之判決，依同法第389條第1 項第3款規定，應依職權宣告
    假執行。
六、據上論結，本件原告之訴為有理由，依民事訴訟法第 436條
    第2項、第78條、第87條第1項、第 389條第1項第3款，判決
    如主文。
中　　華　　民　　國　 110 　 年　　5 　　月　　20　　日
                  基隆簡易庭法  官  曹庭毓 
以上正本係照原本作成。
如不服本判決，應於送達後20日內，向本院提出上訴狀並表明上
訴聲明（須按他造當事人之人數附繕本）。
如委任律師提起上訴者，應一併繳納上訴審裁判費。
中　　華　　民　　國　　110 　年　　5 　　月　　20　　日
                            書記官  王月娥